【裁判字號】    97,交聲,2824
【裁判日期】    971212
【裁判案由】    交管條例聲異
【裁判全文】
臺灣板橋地方法院交通事件裁定        97年度交聲字第2824號
原處分機關  交通部公路總局臺北區監理所
異  議  人
即受處分人  甲○○
上列異議人因違反道路交通管理處罰條例案件，對於交通部公路
總局臺北區監理所中華民國九十七年十月六日所為之處分（原處
分案號：北監營裁字裁四０－Ｃ00000000號），聲明異
議，本院裁定如下：
    主    文
異議駁回。
    理    由
一、按汽車駕駛人駕駛汽車肇事致人受傷或死亡者，應即採取救
    護措施及依規定處置，並通知警察機關處理，不得任意移動
    肇事汽車及現場痕跡證據，違反者處新臺幣（下同）三千元
    以上九千元以下罰鍰；前項駕駛人肇事致人受傷而逃逸者，
    吊銷其駕駛執照；又汽車駕駛人，曾依本條例其他各條規定
    吊銷駕駛執照者，一年內不得考領駕駛執照。道路交通管理
    處罰條例第六十二條第三項前段、第四項前段、第六十七條
    第三項分別定有明文。其立法本旨係在增進行車安全、保護
    他人權益，以維持社會秩序。蓋道路交通事故發生後，有受
    傷或死亡之情形者，應即時救護或採必要之措施，以防損害
    範圍之擴大。如駕駛人於肇事後，隨即駕車逃離現場，不僅
    使肇事責任認定困難，更可能使受傷之人喪失生命，自有從
    嚴處理之必要。又終身不得考領駕駛執照之規定，同係為維
    護車禍事故受害人生命安全、身體健康必要之公共政策，且
    在責令汽車駕駛人善盡行車安全之社會責任，屬維持社會秩
    序及增進公共利益所必要，此有司法院大法官釋字第二八四
    號、第五三一號解釋可資參照。職是之故，汽車駕駛人駕駛
    汽車發生交通事故，不論其責任之歸屬為何，即有義務留在
    肇事現場，採取救護或其他必要措施，並向警察機關報告，
    以保護他人權益，同時釐清肇事責任，自不待言。且道路交
    通管理處罰條例第六十二條第四項之意旨，概以道路交通事
    故之發生，常非於己之鄰親家里，時有告救不能情事，乃科
    以肇事者須即採取救護或其他必要措施，並應向警察機關報
    告之法定義務，以防因就醫延誤致生無謂傷亡，並俾得通知
    傷亡者家屬到場，以明責任，是凡肇事人於行車肇事致人受
    傷或死亡，未即採取救護或其他必要措施，並向警察機關報
    告，即駕車駛離現場者，均應依該規定處罰。至於其嗣後是
    否受刑事訴追或已否與被害人達成民事和解，對其應受之處
    罰，不生影響。
二、原處分意旨略以：異議人即受處分人甲○○駕駛車號一九六
    —ＥＫ號營業小客車，於民國九十七年七月二十七日十時十
    五分許，行經臺北縣板橋市○○街八三號前，因有「肇事致
    人受傷逃逸」之違規行為，經臺北縣政府警察局板橋交通分
    隊員警以受處分人違反道路交通管理處罰條例第六十二條第
    四項規定掣單舉發。嗣受處分人於九十七年八月十四日向原
    處分機關提出申訴，經原處分機關函請舉發單位調查結果，
    仍認受處分人有前開違規行為，舉發並無違誤，原處分機關
    乃依上揭條例第六十二條第三項前段（裁決書漏載）、第四
    項前段、第六十七條第三項及違反道路交通管理事件統一裁
    罰基準表等規定，裁處罰鍰六千元，吊銷駕駛執照，一年內
    禁考之處分，此有交通部公路總局臺北區監理所北監營裁字
    裁四０－Ｃ00000000號違反道路交通管理事件裁決
    書、臺北縣政府警察局板橋分局九十七年九月十九日北縣警
    板交裁字第０九七００四０一六一號函各一件在卷足憑，此
    情已足認定。
三、本件異議人即受處分人甲○○於聲明異議狀中固坦承有於上
    述時、地與他車發生交通事故，惟矢口否認違反道路交通管
    理處罰條例之行為，辯稱：伊曾下車詢問對方情形及需要請
    警察單位處理，對方隨即答覆不需要處理，伊是經過對方答
    覆後，且對方亦無傷害之情況下，雙方達成共識，雙方才相
    互離開，並未有逃逸之情云云。經查：異議人於上述時、地
    不慎與騎乘ＱＳＬ－六八三號機車欲左轉該路段之黃郭英
    發生擦撞，導致黃郭英人車倒地受有頭部外傷、頸椎外傷
    、身體多處挫擦傷等傷害（所涉過失傷害部分經撤回告訴，
    另經臺灣板橋地方法院檢察署檢察官為不起訴處分），詎甲
    ○○肇事後，並未報警及將傷者送醫，即駛離肇事現場。而
    前開肇事致人受傷逃逸之行為，因同時涉犯刑法第一百八十
    五條之四之公共危險罪，業經臺灣板橋地方法院檢察署檢察
    官於九十七年十月二十三日以九十七年度偵字第二八五七九
    號為緩起訴處分確定，有上開緩起訴處分書及臺灣高等法院
    被告前案紀錄表各一份在卷可參。而異議人於臺灣板橋地方
    法院檢察署檢察官偵查上開刑事案件時，對於上揭事實坦承
    不諱，核與被害人黃郭英之指述情節相符，並有道路交通
    事故現場圖、調查報告表、現場照片、診斷證明書附於該偵
    查卷宗內可佐，況依前揭交通規則，異議人於車禍發生後，
    不論責任歸屬如何，本有留待現場之義務，被害人是否受傷
    ，非得由異議人基於主觀立場，自行認定被害人毫髮無傷後
    ，即可自行離去，更不待言。是足認異議人於上揭時、地確
    有駕車肇事致被害人黃郭英受傷而逃逸之事實，異議人執
    上所辯，已與其於刑事案件偵查中所供相異，顯係卸責規避
    之詞，洵不足採。至異議人事後雖與被害人達成民事和解，
    並賠償被害人損害，然此仍無礙異議人肇事致人受傷而逃逸
    之違規行為成立，復非屬法定免責事由，本院仍無法據之為
    對其有利之裁量。
四、綜上說明，原處分機關依據道路交通管理處罰條例第六十二
    條第三項前段、第四項前段，裁處罰鍰六千元，吊銷異議人
    駕駛執照，並依同條例第六十七條第三項為一年內禁考之處
    分，依法並無不合，異議人聲明異議意旨，指摘原處分不當
    ，為無理由，應予駁回。
五、據上論斷，應依道路交通案件處理辦法第十九條，裁定如主
    文。
中    華    民    國    97    年    12    月    12    日
                  交通法庭法  官  吳冠霆
上列正本證明與原本無異。
如不服本裁定，應於裁定送達後五日內敘明抗告理由，向本院提
出抗告狀。
                          書記官  黃炎煌
中    華    民    國    97    年    12    月    12    日


司法院資訊處製作；財團法人民間司法改革基金會備份。
